【裁判字號】    99,訴緝,177
【裁判日期】    990621
【裁判案由】    妨害性自主罪
【裁判全文】
臺灣臺中地方法院刑事判決             99年度訴緝字第177號
公  訴  人  臺灣臺中地方法院檢察署檢察官
被      告  0000-0000A
上列被告因妨害性自主罪案件，經檢察官提起公訴（98年度偵字
第11022 號、第12966號），本院判決如下：
    主    文
0000-0000A犯強制猥褻罪共參罪，均累犯，各處有期徒刑玖月；
又犯乘機猥褻罪，累犯，處有期徒刑捌月。應執行有期徒刑貳年
陸月。
    犯 罪 事 實
一、代號0000-0000A男子（真實姓名年籍資料詳卷，下稱甲男）
    ，於民國96年間因詐欺案件，經臺灣南投地方法院以96年度
    易字第437 號判決判處有期徒刑5 月，減為有期徒刑2 月又
    15日，並經臺灣高等法院臺中分院以96年度上易字第1871號
    判決上訴駁回確定，甫於97年12月27日縮刑期滿執行完畢。
    詎仍不知悔改，其為代號0000-0000女子（民國77年1月生，
    已成年，真實實姓名年籍詳卷，下稱甲○）之父親，二人具
    家庭暴力防治法第3條第1項第3款之直系血親間家庭成員關
    係，惟甲男竟不顧倫理，對甲○為下列行為：
  (一)於97年12月28日出監後至同年12月31日間之某時，甲男在其
    與甲○位於臺中市○區○○○街居處內（地址詳卷），見甲○
    正在打玩電腦，竟基於對甲○強制猥褻之犯意，自甲○背後緊
    抱甲○致使無法掙脫，再以手隔著衣服撫摸甲○之胸部及陰部
    ，經甲○以言詞及身體扭動等方式拒絕，甲男仍繼續為之，
    以此強暴之方式，對甲○為猥褻行為。
  (二)復於98年1月6日晚間11時許，在上址居處，甲男見甲○正在
    打玩電腦，另基於對甲○強制猥褻之犯意，自甲○背後抱住
    甲○，以手隔著衣服撫摸甲○胸部後，再將手從甲○領口伸
    入內衣裡撫摸甲○胸部，甲○起身欲逃離，甲男即用力將甲
    ○壓在椅背上，並以一手壓住甲○胸部，另一手則隔著甲○
    長褲撫摸甲○下體，以此強暴之方式，對甲○為猥褻行為，
    直至甲○揚言報警處理，甲男始罷手。
  (三)又於同年月7日下午4、5時許，甲○在上址住處房間觀看電
    視後睡著，甲男見狀，竟基於強制猥褻之犯意，將其上半身
    強壓在甲○身上，甲○驚醒，甲男以一手撐在床上，另一手
    伸到甲○內褲內撫摸甲○陰部（未插入陰道），甲○直言拒
    卻，甲男仍繼續撫摸甲○陰部，以此強暴之方式，對甲○為
    猥褻行為，嗣甲○以雙腳猛踢甲男，趁甲男停止猥褻動作時
    起身離開家門。
  (四)甲○於離家思索後，決定另外租屋居住，而於同年月7日晚
    間8、9時許返回上址居住處，嗣於翌日（即98年1月8日）清
    晨5時許，甲男見甲○熟睡，竟基於對甲○乘機猥褻之犯意
    ，趁甲○於熟睡不知抗拒之際，伸手撫摸甲○胸部，惟甲○
    立即驚醒，將甲男之手甩開並質問之，甲男始罷手。甲○於
    該日下午趁甲男前往南投工作而另行租屋並於翌日搬離該居
    處，後因甲男至警局報案甲○為失蹤人口，且於同年月10日
    上午前往甲○打工之加油站要求甲○隨其返家至警局銷案，
    甲○不堪其擾，始報警處理而查獲上情。
二、案經臺中市警察局移送臺灣臺中地方法院檢察署檢察官偵查
    起訴。
    理    由
一、按「被告以外之人於審判外之言詞陳述或書面陳述，雖不符
    前4 條之規定，而當事人於法院調查證據時，知有不得作為
    證據之情形，而經當事人於審判程序同意作為證據者，或未
    於言詞辯論終結前聲明異議者，視為同意作為證據者，且法
    院審酌該言詞陳述或書面陳述作成時之情況，認為適當，亦
    得為證據。」刑事訴訟法第159 條之5 定有明文。立法意旨
    在於傳聞證據未經當事人之反對詰問予以核實，原則上先予
    排除，惟若當事人已放棄詰問或未聲明異議，基於證據資料
    愈豐富，愈有助於真實發現之理念，且強化言詞辯論主義，
    法院自可承認該傳聞證據例外擁有證據能力。經查，本判決
    所引之下列證據，其中傳聞證據部分，檢察官及被告於本院
    準備程序均表示無意見〈見本院99年度訴字第2393號卷（下
    稱本院卷一）第8 頁〉，且於言詞辯論終結前對證據能力部
    分均未聲明異議（本院99年度訴緝字第177 號卷（下稱本院
    卷二）第頁〉，本院審酌該證據作成情況均無不適當之情形
    ，與本案相關之待證事實具有關連性，是依上開規定，認均
    應具有證據能力。
二、訊據被告矢口否認有何強制猥褻、乘機猥褻之情事，辯稱：
    伊於97年入監執行，於執行完畢返回上址居處時，發現甲○
    在伊服刑期間與男友同居，因而與甲○發生爭執，伊即於98
    年1月6日晚間搭乘最後一班客運返回水里住處，且甲○亦於
    98年1月8日搬離上址居處，甲○可能因此不滿而誣指伊猥褻
    云云，經查：
  (一)上開事實，業據證人甲○於警詢時供稱：「（第一次0000-0
    000A（即被告）對你強制猥褻之詳細過程？）我跟0000-000
    0A之前一起租屋住在育才南街，97年12月下旬開始，0000-0
    000A趁我打電腦看電視時，從我背後緊緊抱住我，我幾乎無
    法掙脫，他就隔著衣服撫摸我胸部，經過幾次以後，他開始
    隔著衣服捉住我的胸部，順勢撫摸我的下體，我對他說不要
    這樣，這樣我很不舒服，並扭動身體試圖逃開，0000-000
    0A失去興致後，他就鬆開手放我，當時我覺得他是我父親，
    我不希望大家撕破臉，所以就一直忍受他的行為，直到最近
    他的行為真的太過份，我決定報警處理。98年1月6日23時許
    ，我坐在電腦桌前玩電腦，他從背後抱住我，一隻手從我的
    衣服領口伸進去，他先摸我胸部，然後將一隻手伸到我內衣
    裡面摸我的胸部，我起身準備逃跑時，他就用力將我壓在椅
    背上，不讓我逃走，他並用力壓住我胸部，他的另一隻手放
    在我長褲外撫摸我的下體，我很生氣對他說『不要這樣』，
    他沒有停止動作，仍然繼續撫摸，直至我對他說你再摸，我
    就去報警，他才停止。（第二次0000-0000A對你強制猥褻之
    詳細過程？）98年1月7日下午4、5時許，我躺在床上看電視
    ，不久後，我睡著，0000-0000A將他的上半身壓在我身上，
    那時我就清醒，他的一隻手撐在床上，另一隻手伸到我的內
    褲裡撫摸我的下體，他沒有將手指插入我的陰道內。我對他
    說『我已經跟你講過很多次，為什麼你還這樣』，但他當作
    沒聽見，繼續撫摸我的下體，我試圖用雙腳掙脫他，還踢了
    他一腳，他停止他的動作，我迅速起身逃跑出門。（第三次
    0000-0000A對你強制猥褻之詳細過程？）逃離家門後，我在
    外面晃了一下，我決定回家收拾東西另外租屋居住，98年1
    月7日晚間8、9時許回到家中休息一晚，直到98年1月8日清
    晨5時許，0000-0000A到我床邊並試圖將手撫摸我胸部時，
    因為當時我不敢熟睡，所以當0000-0000A有動作時，我馬上
    就清醒，我甩開他的手，並跟他發生爭吵，我對他說『我已
    經跟你講過很多次，為什麼你還這樣』，他卻回答說『我這
    樣並沒有不對』，因為準備上班，所以我才沒有跟他繼續爭
    吵。（0000-0000A對你為強制猥褻時是否有使用暴力、脅迫
    、恐嚇、催眠術或使用其他違反妳意願之方法？情形為何？
    ）0000-0000A沒有使用暴力，但違反我意願，我跟他說不要
    這樣，但他還繼續摸，而且他還說過，如果我不讓他摸，他
    就要去找我男朋友的麻煩。（0000-0000A對你為強制猥褻時
    ，你有無反抗？如何反抗？）我跟他說不要這樣，但他仍然
    繼續撫摸我的胸部及下體，我試圖掙開他，但他緊緊抱住我
    ，我沒有辦法掙脫。」等語（見偵查卷第3、4頁）；於偵查
    中具結證稱：伊與被告一起住在育才南街居處，是同一房間
    二張床，第1次是97年12月10幾號或20幾號，伊坐在房間打
    電腦，被告從後面把手伸到裡面摸伊胸部，伊跟被告說這樣
    摸下去伊不舒服，被告才停手，這次被告一隻手順勢摸伊下
    體，但沒有伸到褲子裡面摸；第2次和前一次差不多，也是
    伊在打電動時，被告從後面伸手進去摸伊胸部，這次好像有
    摸伊下體；第3次是隔天（即98年1月7日），那時被告從隔
    壁床翻過來，他的身體側面壓住伊，伊是側躺，他從後面抱
    住伊，這一次是胸部、下體都摸，而且手都伸進去內衣、褲
    裡，但沒有將手指伸入陰道裡面，98年1月8日清晨這次，被
    告有碰到伊胸部，他摸到時，伊馬上就醒過來了。伊有點將
    被猥褻的情結混在一起了，伊在警詢中所述較正確等語（見
    偵查卷第28、29頁）；於本院審理中則具結證稱：伊在警、
    偵訊時所述實在，因當時距離案發時間較近，記憶較清楚，
    現因時間較久，且伊這段時間不敢去想這件事，有些已經模
    糊等語（見本院卷第8至9、11頁反面），參以證人甲○與被
    告為關係至親之父女，衡諸常情，倘非甲○遭被告猥褻，甲
    ○焉有誣指被告強制及乘機猥褻而毀敗己身名節之理。從而
    ，甲○上開證述應堪採信。
  (二)又甲○於98年1月8日清晨5時許，遭被告猥褻後，即於當日
    尋找租屋，並趁被告前往南投工作不在家時，將個人物品搬
    至租處，且打電話告知通知伊嬸嬸，並告以因被告對伊毛手
    毛腳要自行租屋居住，後於同年月10日上午，被告持失蹤人
    口報案單前去甲○打工之加油站，要求甲○隨其返家及至警
    局銷案，經甲○拒絕後，又打電話至甲○打工之加油站騷擾
    ，甲○因不堪其擾，始於98年1月14日前往警局報案等情，
    業據證人甲○於本院審理中具結證述在卷（見本院98年度訴
    字第2393號卷第21、22頁），核與證人即甲○嬸嬸（姓名詳
    卷）於本院審理中證稱：甲○有交男朋友，被告應該知道，
    甲○於98年1月間即被告喝農藥自殺前曾打電話給伊，說因
    被告對她不禮貌，她要搬出來住，伊有將此事告知伊丈夫及
    妯娌等語（見本院卷第13頁），大致相符，並有甲○持用之
    09205 XXXXX號行動電話（號碼詳卷）於98年1月9日晚間7時
    11分許與伊嬸嬸持用之09390XXXXX號行動電話（號碼詳卷附
    證物袋之書狀）通話之雙向通聯紀錄及被告於98年1月13 日
    中午喝農藥送醫急救之病歷紀錄在卷可憑（見偵查卷第24
    頁，病歷置於證物袋內），且經本院函請臺中市警察局第二
    分局查詢結果，甲○確於98年1月10日與臺中市○區○○街
    租處之代理人蔡ＯＯ（詳細地址及姓名均卷附證物袋之房屋
    租賃契約）簽訂房屋租賃契約書，且於簽約前之98年1月8日
    上午11時、同日15時至18時許及98年1月9日12時52分許、16
    時56分許，甲○多次以其持用之09205XXXXX行動電話與蔡Ｏ
    Ｏ持用之09231XXXXX號行動電話（號碼均詳卷）聯繫，復於
    98年1月9日下午5時22分許，甲○持用之上開行動電話基地
    台位置即位於五義街租處頂樓等情，有臺中市警察局第二分
    局函文及檢送之租賃契約書1份（置於本院卷證物袋）、甲
    ○持用之上開行動電話雙向通聯記錄可稽（見偵查卷第23至
    24頁），顯見證人甲○前開證稱遭被告猥褻後而起意另行租
    屋居住，應屬真實，堪以採信。再參以被告自承於98年1月9
    日前往水里派出所報案甲○為失蹤人口後，於翌日（即98年
    1月10日）去甲○打工之加油站要甲○隨其返家等情（見本
    院卷第12頁），益徵甲○前開所證前情節屬實。
  (三)甲○雖於偵查及本院審理中，就被告於何次以隔著衣物撫摸
    胸部、下體之方式猥褻，何次是以將手伸入衣物內撫摸胸部
    或下體為猥褻行為之細節與警詢中所述稍有不同，然此係因
    甲○於97年12月28日至31日間之某時及於98年1月6、7、8日
    之極短時日內，對甲○為數次之猥褻行為，本已難期待甲○
    對當時被害之情形均能分次記憶明確而無混淆之情形，況人
    之記憶有限，常隨時間之經過而有所遺忘，亦不能期待證人
    刻意記憶各項細節，且於經過長久時間後，仍為警詢相同之
    陳述，況甲○前開所為之證述固稍有不同，惟其就關於2次
    係在打玩電玩時，遭被告自背後緊抱，再以手撫摸其胸部及
    下體之事實，1次遭被告以身體強壓在床，被告將手伸入其
    褲內撫摸其陰部，該次被告並未將手指插入其陰道，及於98
    年1 月8日清晨5時許於睡覺時，因遭被告乘機撫摸胸部而驚
    醒之事實，於警詢時、偵查中及本院審理中指證始終一致，
    當不得因甲○於偵查及本院審理中之陳述與警詢稍有不同，
    即認其證言不可採信。
  (四)被告雖以前詞置辯，然被告於警詢時先辯稱：伊沒有對甲○
    為猥褻行為，伊於98年1月6日下午2時許，在臺中市○區
    ○○路與英才路口加油站旁與甲○吵架，甲○生氣才亂說，
    而於98年1月8日清晨5時許，伊是要叫甲○起床，並不是要
    摸甲○胸部云云（見偵查卷第7、8頁）；後於偵查中改稱：
    98年1月6日下午2時許，伊與甲○在加油站吵架後，伊就回
    水里老家幫忙務農，伊沒有對甲○為猥褻行為云云（見偵查
    卷第11、12頁）；復於本院審理中改稱：伊於98年1月8日清
    晨4時許即從水里出發去合歡山工作，如何騷擾甲○云云（
    見本院卷第12頁反面），可知被告前後所辯反覆不一，已難
    採信；參以被告持用之09151XXXXX號行動電話（號碼詳卷）
    於98年1月3日下午3時17分許起至同年1月8日上午6時4分許
    、98年1月9日下午5時40分起至同日22時58分許止及同年1月
    10日上午11時16分起至下午1時4分許止之基地台位置均在臺
    中市，有卷附上開行動電話雙向通聯紀錄可佐（見偵查卷第
    17至19頁），顯見被告辯稱甲○所述遭猥褻時間不在臺中市
    云云，要屬卸責之詞，不足採信。
  (五)雖被告又辯稱：因伊反對甲○與男友同居，甲○才誣陷伊云
    云。然查，於被告入監執行前，被告即知悉甲○有男友，且
    於98年1月8日之前，甲○均未與男友同居，僅在被告入監執
    行期間曾去男友住處過夜等情，業據證人甲○及其嬸嬸證述
    在卷（見本院前開訴字第16至17頁、本院卷第13頁），參以
    被告出監後至98年1月8日清晨5時許，甲○持用之上開行動
    電話於深夜或清晨之基地台位置均在上址育才南街居處附近
    等情觀之（見偵查卷附第22至23頁），可見甲○於被告出監
    後並未與其男友同居。是被告辯稱因其反對甲○與男友同居
    ，甲○才誣陷被告云云，亦不可採。
  (六)綜上所述，被告上開所辯係屬卸責之詞，不足採信。本件事
    證明確，被告犯行堪以認定，應依法論科。
三、論罪科刑：
  (一)按88年4 月21日修正之刑法第221 條第1 項之強制性交罪，
    其立法目的旨在維護男女平權之原則及尊重男女性主權，其
    成立不以致使被害人不能抗拒為必要。該罪重在行為人與被
    害人發生性交行為時是否違反被害人之意願。又依立法理由
    說明，係以原條文之「至使不能抗拒」，要件過於嚴格，容
    易造成受侵害者，因為需要「拼命抵抗」而致生命或身體方
    面受更大之傷害，故修正為「違反其意願之方法」（即不以
    「至使不能抗拒」為要件）。則修正後所稱其他「違反其意
    願之方法」，應係指該條所列舉之強暴、脅迫、恐嚇、催眠
    術以外，其他一切違反被害人意願之方法，妨害被害人之意
    思自由者而言，不以類似於所列舉之強暴、脅迫、恐嚇、催
    眠術等相當之其他強制方法，足以壓抑被害人之性自主決定
    權為必要，始符立法本旨（最高法院96年度臺上字第3395號
    判決意旨參照）。且按刑法第224 條強制猥褻罪之「猥褻」
    ，係指行為人出於猥褻之犯意，所為行為在客觀上須足以引
    起他人性慾，在主觀上須足以滿足自己情慾，而侵害他人之
    性自主決定之權利。次按刑法第221 條第1 項強姦罪、第
    224 條第1 項強制猥褻罪，與第225 條第1 項乘機姦淫罪、
    同條第2 項乘機猥褻罪，其主要區別在於犯人是否施用強制
    力及被害人不能抗拒之原因如何造成，為其判別之標準。如
    被害人不能抗拒之原因，為犯人所故意造成者，應成立強姦
    罪或強制猥褻罪。如被害人不能抗拒之原因，非出於犯人所
    為，處而犯人僅乘此不能或不知抗拒之時機，以為性交，始
    有其適用；又該條文所謂相類之情形，係指被害人雖非精神
    、身體障礙、心智缺陷，但受性交時，因昏暈、酣眠、泥醉
    等相類似之情形，致無同意性交之理解或無抗拒性交之能力
    者而言，至被害人之所以有此情狀，縱因自己之行為所致，
    仍不能解免乘機對其性交者之刑責（最高法院71年臺上字第
    1562號判例、84年度台上字第3775號、96年度臺上字7582號
    、96年度臺上字第4376號判決可資參照）。
  (二)查被告為甲○之父，有其個人戶籍資料彌封在卷足憑，是其
    等為家庭暴力防治法第3 條第1 項第3 款之直系血親關係，
    被告竟對乙女為故意不法之身體上侵害行為，構成同法第2
    條第2 款之家庭暴力罪，惟該罪並無刑罰之規定，是此部分
    犯行自應回歸適用之規定。又被告如犯罪事實欄一之(一)至(三)
    之所為，係以手或身體壓制甲○，再以手撫摸甲○胸部或下
    體，係屬以施強暴之方法而為強制猥褻，是核被告此部分所
    為，均係犯刑法第224條第1項之強制猥褻罪。被告於犯罪事
    實欄一之(四)所為，係乘甲○熟睡之際而對其為猥褻行為，雖
    被告於此行為前即已知悉其所為係違反甲○意願，然被告主
    觀係認為甲○處於熟睡不知抗拒之狀態，是核被告所為，係
    犯刑法第225條第2項之乘機猥褻罪；公訴人認被告所為係犯
    刑法第224條第1項之強制猥褻罪，尚有未合，惟因與刑法第
    225條第2項乘機猥褻罪之基本社會事實同一，本院自得審理
    ，並依法變更起訴法條。又被告所犯3次強制猥褻行為及1次
    乘機猥褻行為，犯意各別，行為互殊，應予分論併罰。
  (三)再被告於96年間因詐欺案件，經臺灣南投地方法院以96年度
    易字第437號判決判處有期徒刑5月，減為有期徒刑2月又15
    日，並經臺灣高等法院臺中分院以96年度上易字第1871 號
    判決上訴駁回確定，甫於97年12月27日縮刑期滿執行完畢乙
    節，有臺灣高等法院被告全國前案紀錄表在卷可憑，其前受
    有期徒刑之執行完畢5年內，故意再犯本件有期徒刑以上之4
    罪，均屬累犯，均應依刑法第47條第1項之規定加重其刑。
  (四)爰審酌被告有妨害婚姻、竊盜、詐欺等前科，素行不佳，有
    臺灣被告前案紀錄表在卷可稽，為身心智識發展正常之人，
    未尋正當途徑滿足個人性慾，竟不顧他人性自主意思決定自
    由，為逞一時慾念，對自己女兒為強制猥褻及乘機猥褻行為
    ，致甲○身心受創，暨被告犯罪手段、目的及自案發迄今，
    一再飾詞否認，僅圖卸責，未見悔意等一切情狀，量處如主
    文所示之刑，並定其應執行刑，以示懲儆。
據上論斷，依刑事訴訟法第299條第1項前段、第300條，家庭暴
力防治法第2條第2項，刑法第224條第1項、第225條第2項、第47
條第1項前段、第51條第5款，判決如主文。
本案經檢察官乙○○到庭執行職務。
中    華    民    國    99    年    6     月    21    日
         刑事第十五庭    審判長法  官   江奇峰
                               法  官   郭書豪
                               法  官   廖純卿
以上正本證明與原本無異。
如不服本判決應於收受判決後10日內向本院提出上訴書狀，並應
敘述具體理由；其未敘述上訴理由者，應於上訴期間屆滿後20日
內向本院補提理由書（均須按他造當事人之人數附繕本）「切勿
逕送上級法院」。
                               書記官   柳寶倫
中    華    民    國    99    年    6     月    21    日                                                      
本案論罪科刑法條：
中華民國刑法第224條
（強制猥褻罪）
對於男女以強暴、脅迫、恐嚇、催眠術或其他違反其意願之方法
，而為猥褻之行為者，處 6 月以上 5 年以下有期徒刑。
中華民國刑法第225條
（乘機性交猥褻罪）
對於男女利用其精神、身體障礙、心智缺陷或其他相類之情形，
不能或不知抗拒而為性交者，處3年以上10年以下有期徒刑。
對於男女利用其精神、身體障礙、心智缺陷或其他相類之情形，
不能或不知抗拒而為猥褻之行為者，處6月以上5年以下有期徒刑
。
第 1 項之未遂犯罰之。

司法院資訊處製作；財團法人民間司法改革基金會備份。
